臺灣新北地方法院民事判決
111年度簡上字第57號
上  訴  人  廖志恩即誠品興業社


視同上訴人  陳理祥  
被 上訴 人  尚陳金玉
訴訟代理人  江燕偉律師
複 代理 人  許俊仁律師
上列當事人間請求侵權行為損害賠償事件，上訴人對於中華民國
110年11月19日本院110年度簡字第97號第一審判決提起上訴，本
院於111年10月28日言詞辯論終結，判決如下：
    主      文
原判決關於命上訴人及視同上訴人連帶給付超過新臺幣肆拾參萬
肆仟柒佰肆拾壹元本息部分，及該部分之假執行宣告，暨訴訟費
用（除確定部分外）之裁判均廢棄。
上開廢棄部分，被上訴人在第一審之訴及其假執行之聲請均駁回
。
其餘上訴駁回。
第一審（除確定部分外）及第二審訴訟費用，由上訴人及視同上
訴人連帶負擔十分之九，餘由被上訴人負擔。
    事實及理由
一、程序方面：
　㈠按訴訟標的對於共同訴訟之各人必須合一確定者，共同訴訟
    人中一人之行為有利益於共同訴訟人者，其效力及於全體，
    民事訴訟法第56條第1項第1款前段定有明文。又民法第275
    條規定連帶債務人中之一人受確定判決，而其判決非基於該
    債務人之個人關係者，為他債務人之利益亦生效力，故債權
    人以各連帶債務人為共同被告提起給付之訴，被告一人提出
    非基於其個人關係之抗辯有理由者，對於被告各人即屬必須
    合一確定，自應適用民事訴訟法第56條第1項之規定（最高
    法院33年上字第4810號判例要旨參照）。原審判決上訴人應
    與陳理祥連帶給付被上訴人新臺幣（下同）474,741元本息
    。陳理祥雖未提起上訴，然上訴人業提起上訴，核其上訴理
    由，屬非基於個人關係之抗辯，且經本院審認為有理由（詳
    如後述），依上開說明，對於陳理祥即屬必須合一確定，上
    訴人上訴之效力應及於陳理祥，陳理祥因而視同上訴，爰併
    列陳理祥為視同上訴人（下逕稱陳理祥）。
　㈡上訴人未於言詞辯論期日到場，核無民事訴訟法第386條各款
    所列情形，爰依被上訴人之聲請，由其一造辯論而為判決。
二、被上訴人主張：陳理祥未領有汽車駕駛執照，不得駕駛汽車
    上路，卻受雇於上訴人，擔任小貨車駕駛，為執行業務之人
    ，於民國108年3月2日18時30分許，駕駛上訴人所有車牌號
    碼為0000-00號營業用小貨車（下稱系爭小貨車）沿新北市
    板橋區中山路2段505巷欲左轉往中山路2段時，本應注意車
    前狀況，隨時採取必要之安全措施，亦應注意行人通過斑馬
    線時，讓行人優先通過，於當時並無不能注意之狀況，陳理
    祥竟疏未注意其左方有行人即被上訴人正行走在行人穿越道
    ，系爭小貨車車頭即撞擊被上訴人，被上訴人因而受有左顴
    骨骨折、左眼眶骨骨折、左手第五掌骨骨折、左眼瞼內翻等
    傷害（下稱系爭傷害）。而被上訴人因系爭傷害受有醫療、
    交通費用6萬8,184元、看護費用19萬8,000元、減少勞動能
    力1萬0,264元、精神慰撫金100萬元，合計127萬6,448元之
    損失，扣除已領取之強制險9萬5,642元後，仍受有118萬0,8
    06元之損失，陳理祥應依民法第184條第1項前段規定負賠償
    責任。而上訴人為陳理祥之僱用人，就陳理祥執行職務發生
    本件事故未盡監督之責，且明知陳理祥無駕駛執照，猶將系
    爭小貨車交予陳理祥駕駛，亦違反道路交通管理處罰例第21
    條第1項第1款之保護他人之法律，依民法第188條第1項本文
    、第184條第2項、第185條第1項前段等規定，自應與陳理祥
    連帶負賠償責任。爰依侵權行為之法律關係，聲明求為判決
    上訴人及陳理祥應連帶給付被上訴人1,180,806元，及自起
    訴狀繕本送達翌日起至清償日止，按年息百分之五計算之利
    息，並陳明願供擔保請准宣告假執行（原審為被上訴人一部
    勝訴、一部敗訴之判決，判命上訴人及陳理祥應連帶給付被
    上訴人474,741元，及陳理祥自109年7月10日起，上訴人自1
    09年7月17日起，均至清償日止，按年息百分之五計算之利
    息，駁回被上訴人其餘之訴。上訴人就其敗訴部分，提起上
    訴；被上訴人就其敗訴部分，未據上訴，業已確定，非本件
    審理範圍）。併為答辯聲明：上訴駁回。
三、上訴人及陳理祥則以：原判決疏未審酌被上訴人之勞動能力
    減損僅1%，且上訴人年收僅43萬餘元，財產總額更僅10萬餘
    元，勉強維持生活而已，原判決判准之精神慰撫金數額竟高
    達30萬元，不僅高出實務一般判決數倍，且將造成上訴人生
    活陷入困境，原判決核准之精神慰撫金顯有過高，懇請鈞院
    參酌附表所示之實務見解，予以酌減，上訴人認原審判決精
    神慰撫金30萬元過高，應以10萬元為宜，其餘均無意見。另
    陳理祥則稱伊是111年8月份有匯款3萬元給被上訴人，當作
    本件的賠償，老闆（即上訴人）有給1萬元，也是同年8月等
    語，資為抗辯。上訴人併為上訴聲明：㈠原判決不利於上訴
    人部分廢棄。㈡上開廢棄部分，被上訴人在第一審之訴駁回
    。
四、兩造不爭執之事實（堪信為真）：
　　陳理祥未領有汽車駕駛執照，不得駕駛汽車上路，卻受雇於
    上訴人，擔任小貨車駕駛，為執行業務之人，於108年3月2
    日18時30分許，駕駛上訴人所有系爭小貨車沿新北市板橋區
    中山路2段505巷欲左轉往中山路2段時，本應注意車前狀況
    ，隨時採取必要之安全措施，亦應注意行人通過斑馬線時，
    讓行人優先通過，於當時並無不能注意之狀況，陳理祥竟疏
    未注意其左方有行人即被上訴人正行走在行人穿越道，系爭
    小貨車車頭即撞擊被上訴人，被上訴人因而受有系爭傷害；
    原審判決上訴人及陳理祥應連帶賠償被上訴人之各個項目及
    金額，並將該連帶賠償總額扣除被上訴人因本件交通事故已
    受領之95,642元強制險理賠金，除其中有關精神慰撫金30萬
    元部分外，其餘兩造均不爭執；被上訴人已收受陳理祥匯款
    3萬元及上訴人給付1萬元，共計4萬元之損害賠償，被上訴
    人並同意本件被上訴人得請求上訴人及陳理祥連帶賠償之金
    額扣除上列4萬元。此有本院109年度審交易字第403號刑事
    判決、111年3月31日、111年6月1日本院準備程序筆錄、111
    年10月28日本院言詞辯論筆錄附卷可稽（見本院卷第13-23
    、74、101、123-124頁）。
五、兩造爭執要點為：原審判決上訴人及陳理祥應連帶賠償被上
    訴人精神慰撫金30萬元，是否過高？茲就兩造爭點及本院得
    心證理由分述如下：
  ㈠按「汽車、機車或其他非依軌道行駛之動力車輛，在使用中
    加損害於他人者，駕駛人應賠償因此所生之損害。但於防止
    損害之發生，已盡相當之注意者，不在此限。」、「因故意
    或過失，不法侵害他人之權利者，負損害賠償責任。」、「
    不法侵害他人之身體或健康者，對於被害人因此喪失或減少
    勞動能力或增加生活上之需要時，應負損害賠償責任。」、
    「不法侵害他人之身體、健康、名譽、自由、信用、隱私、
    貞操，或不法侵害其他人格法益而情節重大者，被害人雖非
    財產上之損害，亦得請求賠償相當之金額。」、「損害賠償
    ，除法律另有規定或契約另有訂定外，應以填補債權人所受
    損害及所失利益為限。」、「受僱人因執行職務，不法侵害
    他人之權利者，由僱用人與行為人連帶負損害賠償責任。」
    ，民法第191條之2、第184條第1項前段、第193條第1項、第
    195條第1項前段、第216條第1項、第188條第1項前段分別定
    有明文。查陳理祥未領有汽車駕駛執照，不得駕駛汽車上路
    ，卻受雇於上訴人，擔任小貨車駕駛，於上列時、地駕駛系
    爭小貨車，因疏未注意其左方有行人即被上訴人正行走在行
    人穿越道，系爭小貨車車頭即撞擊被上訴人，被上訴人因而
    受有系爭傷害等情，已如前述，且陳理祥因上開行為涉犯業
    務過失傷害罪，經本院以109年度審交易字第403號刑事判決
    判處有期徒刑4月，如易科罰金，以1,000元折算1日確定等
    情，亦為上訴人及陳理祥所不爭執，並有本院109年度審交
    易字第403號刑事判決附卷可稽（見原法院訴字卷第11-14頁
    ）。是被上訴人主張被上訴人因上訴人之受僱人陳理祥之過
    失傷害侵權行為，致身體受傷，爰依侵權行為之法律關係請
    求上訴人及陳理祥連帶負損害（含財產上及非財產上之損害
    ）賠償責任等語，即屬有據，應屬可採。
  ㈡原審判決上訴人及陳理祥應連帶賠償被上訴人精神慰撫金30
    萬元，並無過高：
　⒈按不法侵害他人之人格權，被害人受有非財產上損害，請求
    加害人賠償相當金額之慰撫金時，法院對於慰撫金之量定，
    應斟酌實際加害情形、所造成之影響、被害人所受精神上痛
    苦之程度、雙方之身分、地位、經濟狀況及其他各種情形，
    以核定相當之數額（最高法院47年台上字第1221號、51年台
    上字第223號、76年台上字第1908號判決意旨參照）。又受
    僱人因執行職務，不法侵害他人之人格權，被害人受有非財
    產上之損害，請求該受僱人及其僱用人連帶賠償相當金額之
    慰撫金時，法院對於慰撫金之量定，應斟酌兩造（包括負連
    帶賠償責任之僱用人在內）之身分地位及經濟狀況等關係定
    之，不宜單以被害人與實施侵權行為之受僱人之資力為衡量
    之標準（最高法院74年8月27日74年度第9次民事庭會議決議
    參照）。
  ⒉本院審酌被上訴人於本件侵權行為（業務過失傷害）發生時
    年滿60歲，其因陳理祥之上列加害情節，致被上訴人受有系
    爭傷害，迭經急診、住院、手術及於整形外科、復健科門診
    追蹤治療（見原法院訴字卷第253-255頁），需專人照顧3個
    月，並因而使被上訴人部分勞動能力永久喪失，造成被上訴
    人之精神痛苦非輕，並審酌被上訴人為高職畢業，擔任家庭
    主婦，名下僅有不具財產價值之汽車1部，其108年度申報所
    得為5萬餘元；陳理祥於本件侵權行為發生時年滿48歲，為
    國中肄業，現擔任臨時工，月收入約2萬餘元，名下僅有不
    具財產價值之汽車1部，其108年度申報所得為36萬元；另上
    訴人於本件侵權行為發生時年滿54歲，係專科畢業，為工程
    行負責人，其108年度申報所得為43萬餘元，名下另有汽車3
    部、投資數筆，財產總額為11萬餘元，業經兩造陳明在卷（
    見原法院訴字卷第203頁、第214頁），復經本院依職權調取
    其財產所得資料（見本院限閱卷）在卷可憑等兩造之身分、
    地位、經濟狀況及其他各種情形，認原審判決上訴人及
　　陳理祥應連帶賠償精神慰撫金30萬元為適當，且上訴人所舉
    如附表所示之他案實務見解，各該判決所據以核定精神慰撫
    金之事實與本件所據以核定精神慰撫金之上列事實，顯有不
    同，尚難據為逕認原審判決精神慰撫金30萬元為過高。是上
    訴人辯稱原判決核准之精神慰撫金30萬元顯有過高，應予酌
    減為10萬元為宜云云，實無可採。
　㈢原審判決上訴人及陳理祥應連帶賠償被上訴人之各個項目及
    金額，並將該連帶賠償總額扣除被上訴人因本件交通事故已
    受領之95,642元強制險理賠金，除其中有關精神慰撫金30萬
    元部分外，其餘兩造均不爭執；被上訴人已收受陳理祥匯款
    3萬元及上訴人給付1萬元，共計4萬元之損害賠償，被上訴
    人並同意本件被上訴人得請求上訴人及陳理祥連帶賠償之金
    額扣除上列4萬元等情，亦如前述，足見原審判決上訴人及
    陳理祥應連帶賠償有關：⒈醫療費用57,540元（即57,980－44
    0）、醫療用品1,179元、住院期間無法自行洗髮之108年3月
    4日、3月10日洗頭費用合計550元、因本件事故就醫而支出
    往返醫院之計程車費用2,850元，共計62,119元。⒉看護費用
    198,000元。⒊勞動能力減少損失10,264元（見本院卷第18-2
    1頁之原審判決第6-9頁，並依民事訴訟法第436條之1第3項
    準用第434條第1項規定，引用原審判決有關此部分事實及理
    由之記載），並將該連帶賠償總額扣除被上訴人因本件交通
    事故已受領之95,642元強制險理賠金及被上訴人已收受陳理
    祥匯款3萬元及上訴人給付1萬元，共計4萬元之損害賠償部
    分，上訴人及陳理祥均不爭執。又原審判決上訴人及陳理祥
    應連帶賠償被上訴人精神慰撫金30萬元，並無過高等情，亦
    如前述，故本件被上訴人得請求上訴人及陳理祥連帶賠償之
    金額為434,741元【（62,119＋198,000＋10,264＋30萬）－95,6
    42－4萬＝434,741】。
六、按「給付無確定期限者，債務人於債權人得請求給付時，經
    其催告而未為給付，自受催告時起，負遲延責任。其經債權
    人起訴而送達訴狀，或依督促程序送達支付命令，或為其他
    相類之行為者，與催告有同一之效力。」、「遲延之債務，
    以支付金錢為標的者，債權人得請求依法定利率計算之遲延
    利息。」、「應付利息之債務，其利率未經約定，亦無法律
    可據者，週年利率為百分之五。」，民法第229條第2項、第
    233條第1項前段及第203條定有明文。從而，被上訴人依侵
    權行為之法律關係，請求上訴人及陳理祥連帶給付434,741
    元，及自起訴狀繕本送達之翌日即陳理祥自109年7月10日起
    （見原法院審交附民字卷第23頁）、上訴人自109年7月27日
    起（見原法院審交附民字卷第35頁），均至清償日止，按年
    息百分之五計算之利息，為有理由，應予准許。逾此部分之
    請求，為無理由，應予駁回。原審就超過上開應予准許部分
    ，為上訴人及陳理祥敗訴之判決，並為假執行之宣告，尚有
    未洽，上訴意旨指摘原判決此部分不當，求予廢棄改判，為
    有理由，爰由本院予以廢棄改判如主文第2項所示。至上開
    應予准許部分，原審判命上訴人及陳理祥連帶給付，並為假
    執行之宣告，核無不合，上訴意旨指摘原判決此部分不當，
    求予廢棄改判，為無理由，應駁回其上訴。
七、本件事證已臻明確，兩造其餘攻擊、防禦方法及舉證，經本
    院審酌後，認對於判決結果均無影響，爰不一一論述，併此
    指明。
八、據上論結，本件上訴為一部有理由，一部無理由。依民事訴
    訟法第436條之1第3項、第450條、第449條第1項、第79條、
    第85條第2項，判決如主文。
中　　華　　民　　國　　111 　年　　11　　月　　18　　日
                  民事第三庭    審判長法　官　饒金鳯

                                      法  官  劉以全

                                      法　官　楊千儀
正本係照原本作成。
本判決不得上訴。
中　　華　　民　　國　　111 　年　　11　　月　　18　　日
                                      書記官  李育真
附表：
編號   判決字號     内容   精神慰撫金數額新臺幣（下同） 1 臺灣臺北地方法院109年度訴字第5316號  「受有右足蜂窩性組織炎、右足不良於行、右足開放性傷口擦燙傷深二度、右膝開放性傷口擦燙傷深二度、右側手肘開放性傷口擦燙傷深二度等身體傷害……勞動能力減損比例介於1%至5%」 6萬元 2 臺灣新北地方法院110年度簡字第17號 「身體受有左侧膝部擦傷、挫傷併前十字韌帶部分撕裂、左側肩挫傷等傷害……勞動能力減損百分之5....」 8萬元 3 臺灣新北地方法院109年度訴字第3654號 「受有左股骨骨折、左脛骨平台骨折等傷害……勞動能力減損為10%……」 10萬元 4 臺灣新北地方法院110年度簡字第23號 「受有左側第二至第八肋骨骨折、左鎖骨骨折、左肩頰骨骨折、左足挫傷等傷害。」 10萬元 5 臺灣新北地方法院109年度訴字第1774號 「受有左腕挫傷、左側三角纖維軟骨損傷、左臉頰撕裂傷（2公分）、臉部瘀傷、左肩挫傷、左踝擦傷……勞動能力減損比例介於5%至9%……」 10萬元 6 臺灣新北地方法院109年度訴字第2579號 「有左側近端肱股骨折、左側橈骨頭骨折……勞動能力減損比例介於9%至13%」 10萬元 7 臺灣高等法院109年度上易字第1372號 「右側多處肋骨骨折併氣血胸、肝臟撕裂傷、疑中空器官穿孔、四肢及軀幹多處擦傷、疑似頸椎受損併中心脊髓症候群等傷害……」 25萬元